【裁判字號】    90,易,165
【裁判日期】    900315
【裁判案由】    違反台灣地區與大陸地區人民關係條例
【裁判全文】
臺灣屏東地方法院刑事判決                            九十年度易字第一六五號
    公  訴  人  臺灣屏東地方法院檢察署檢察官
    被      告  甲○○
    選      任  許清連
    辯  護  人  林鴻駿
右列被告因違反臺灣地區與大陸地區人民關係條例案件，經檢察官提起公訴（八十九
年度偵字第六七二０號），本院判決如左：
    主  文
甲○○違反不得僱用大陸地區人民在臺灣地區從事未經許可之工作之規定，處罰金新
臺幣陸萬元，如易服勞役以新臺幣玖佰元即銀元參佰元折算壹日。
    事  實
一、甲○○係設於屏東縣內埔鄉○○村○○路十八之一號「自佳人ＫＴＶ」之負責人
    ，明知雇主不得僱用大陸地區人民在臺灣從事未經許可之工作，竟於民國八十九
    年十一月十六日，以每日薪資新台幣五百元之代價，雇用以探親名義入境臺灣地
    區之大陸地區人民吳瑞霞、鄭惠芳二人，在上址從事未經許可之端菜、清潔等工
    作。嗣於八十九年十一月二十七日凌晨零時五十分許，在上址為警當場查獲。
二、案經屏東縣警察局內埔分局移送臺灣屏東地方法院檢察署檢察官偵查起訴。
    理  由
一、訊據被告甲○○固不否認有於右揭時、地僱用大陸地區人民吳瑞霞及鄭惠芳之事
    實，惟矢口否認有何違反台灣地區與大陸地區人民關係條例之犯行，辯稱：吳瑞
    霞、鄭惠芳二人來應徵時，衣著、口音像是外省女子，其二人亦自稱為外省籍，
    分別自台中、台北前來工作，伊所開設之ＫＴＶ是小攤位，雇用人員並無查驗身
    份證之習慣，故不知其二人為大陸地區人民，經警查獲始知情等語。
二、然查：（一）吳瑞霞、鄭惠芳二人係大陸地區人民，分別嫁與臺灣地區人民張國
    賽、陳金生二人為妻，並分別於八十九年六月七日及八十八年二月二十四日以探
    親名義入境臺灣地區，有中華人民共和國結婚證影本一紙、中華民國臺灣地區旅
    行證影本二紙、中華民共和國居民身分證影本一紙、國人入出境端末查詢報表二
    紙在卷可資佐證。（二）證人吳瑞霞於偵訊時證稱：「我覺得甲○○可能會懷疑
    ，因為我說話的口音與臺灣人不一樣。」（見偵查卷第八頁）被告亦於偵訊時供
    述：「他們二人只會講一、二句（台語），大部分不會講，他們說是外省人。」
    （見偵查卷第十四頁）是吳瑞霞、鄭惠芳二人於受雇期間主要應以國語（即普通
    話）與被告溝通，然大陸地區之普通話與臺灣地區通行之國語在語調上仍有顯著
    差距，證人吳瑞霞亦自知如此，始會於偵訊中坦認其口音與臺灣地區人民不同，
    被告對於此種顯而易見的差異，難謂不知。（三）被告既自承吳瑞霞、鄭惠芳二
    人曾告知係來自台中及台北，並於本院審理時供稱其二人亦未留下聯絡電話及地
    址等語，對於無地緣關係、素未謀面，且口音與屏東縣內埔鄉民眾顯不相同之外
    地人前來應徵工作，又未留下可供查詢之地址、電話，被告身為雇主，豈有不查
    驗身份證件之理？被告卻未詳查身份證件即予以雇用，顯與常情有違。是被告前
    開所辯，不足採信。本件事證明確，其犯行應可認定。
三、查雇主不得雇用大陸地區人民在臺灣從事未經許可之工作，臺灣地區與大陸地區
    人民關係條例第十五條第四款，定有明文。被告竟違反此規定，核其所為，係犯
    同條例第八十三條第一項之罪。又雇用行為本身即具有接續性、一貫性，自雇用
    之始即成立單純之一行為，故公訴人認被告先後多次犯行，係連續犯，容有誤會
    ，併此敘明。爰審酌被告素行、犯罪動機、手段、目的、所生危害及犯後態度等
    一切情狀，量處如主文所示之刑，並諭知易服勞役之折算標準。
據上論斷，應依刑事訴訟法第二百九十九條第一項前段，台灣地區與大陸地區人民關
係條例第八十三條第一項，刑法第十一條前段、第四十二條第二項，罰金罰鍰提高標
準條例第二條，現行法規所定貨幣單位折算新台幣條例第二條，判決如主文。
本案經檢察官薛水生到庭執行職務。
中      華      民      國    九十      年      三      月     十五     日
                                      臺灣屏東地方法院刑事第三庭
                                          審判長法  官  黃國永
                                                法  官  余德正
                                                法  官  陳姵君
右正本證明與原本無異。
對於本判決如有不服應於收受送達後十日內向本院提出上訴書狀上訴於台灣高等法院
高雄分院並按他造當事人之人數附具繕本。
                                                書記官   蔡德章
中      華      民      國      九十      年      三      月    十五    日
得上訴
附錄：
臺灣地區與大陸地區人民關係條例第十五條
左列行為不得為之：
一  使大陸地區人民非法進入臺灣地區。
二  招攬臺灣地區人民未經許可使之進入大陸地區。
三  使大陸地區人民在臺灣地區從事未經許可或與許可目的不符之活動。
四  僱用或留用大陸地區人民在臺灣地區從事未經許可或與許可範圍不符
    之工作。
五  居間介紹他人為前款之行為。
臺灣地區與大陸地區人民關係條例第八十三條
違反第十五條第四款或第五款規定者，處二年以下有期徒刑、拘役或科或
併科新台幣三十萬元以下罰金。
意圖營利而違反第十五條第五款規定者，處三年以下有期徒刑、拘役或科
或併科新台幣六十萬元以下罰金。
以犯前項之罪為常業者，處五年以下有期徒刑，得併科新臺幣六十萬元以
下罰金。
法人之代表人、法人或自然人之代理人、受僱人或其他從業人員，因執行
業務犯前三項之罪者，除處罰行為人外，對該法人或自然人並科以前三項
所定之罰金。但法人之代表人或自然人對於違反之發生，已盡力為防止行
為者，不在此限。


司法院資訊處製作；財團法人民間司法改革基金會備份。
